【裁判字號】    90,台上,7594
【裁判日期】    901213
【裁判案由】    違反貪污治罪條例
【裁判全文】
最高法院刑事判決                                九十年度台上字第七五九四號
    上訴人  台灣高等法院台南分院檢察署檢察官
    被  告  甲○○
右上訴人因被告違反貪污治罪條例案件，不服台灣高等法院台南分院中華民國九十年
十月四日第二審更審判決（九十年度上更(一)字第一二六號，起訴案號：台灣台南地方
法院檢察署八十八年度偵字第一四六四○號），提起上訴，本院判決如左：
    主  文
上訴駁回。
    理  由
按刑事訴訟法第三百七十七條規定，上訴於第三審法院，非以判決違背法令為理由，
不得為之。是提起第三審上訴，應以原判決違背法令為理由，係屬法定要件。如果上
訴理由狀並未依據卷內訴訟資料，具體指摘原判決不適用何種法則或如何適用不當，
或所指摘原判決違法情事，顯與法律規定得為第三審上訴理由之違法情形，不相適合
時，均應認其上訴為違背法律上之程式，予以駁回。本件上訴意旨略稱：(一)、被告於
原審法院前審辯稱：法務部調查局台南縣調查站（下稱調查站）所載「兩工程在我監
工期間多次赴現場監看隱蔽部分工程」部分，並非伊之陳述，伊亦未陳述於橋樑護坡
版模釘好灌漿前，曾多次赴現場丈量監工，調查站之筆錄實係調查人員為陷被告於犯
罪，刻意誇大誤導所製作，與事實不符，有勘驗調查之必要等語（見該審卷第二十七
頁）。惟原審前審僅勘驗調查站之訊問錄影帶中九時五十七分至五十八分間之內容，
認被告於調查站訊問時確有如下之對話：「你差不多多久去看一次﹖」「不一定固定
時間，鐵仔綁好，水泥還沒有塗上之前，我就去巡巡看看，丈量看尺寸，厚度夠不夠
……」等語，而未確實勘驗該錄影帶全卷，以查明該不利被告之筆錄所載被告之陳述
是否與事實相符而得作為證據，已有違法，最高法院前次發回時已有指明，乃本件原
審仍未完全踐行該調查程序，遽引用原審前審有瑕疵之採證程序，而逕不採該訊問筆
錄所載之陳述，作為判處被告無罪之基礎，難謂與刑事訴訟法規定無違背。(二)、被告
辯稱王南濱雖交接業務與伊，但清冊上並無該二項工程，所以伊不知情云云，然泓誠
營造公司申請展延開工日期一百二十日，經台南縣安定鄉公所（下稱安定鄉公所）於
民國（下同）八十六年八月七日以八十六所建字第七八二六號公文同意，該公文承辦
人員即被告甲○○，則被告辯稱接代課長前不知有此工程，顯不足採信。況證人即上
開工程原承辦人王南濱（已退休）供稱：鋼版樁係施工前即要準備妥當，並於開挖前
打入地下，施工中打鋼版樁一直都存在，直到護坡地完成才拔除鋼樁，因此施工中任
何一天到現場均可看到鋼版樁，且其於退休前已將系爭兩工程交被告接辦，故未列入
移交清冊等語。是原審不採上述不利被告之證據，而以蘇林工程及蘇厝工程於王南濱
離職時未列入移交清冊，交接不清，致被告迄未於移交清冊上蓋章，因之被告無從於
發包之初即有圖利包商蘇本雄（即泓誠營造公司負責人）之主觀意思為由，判決被告
無罪，自非適法。(三)、原審雖以：負責本案工程驗收者為吳重君，而泓誠營造公司要
請領工程款，係由吳重君驗收後，計算工程材料所得數據及金額交由安定鄉公所張小
姐謄寫於安定鄉公所營繕工程結算明細表（他卷三十、三十五頁）上，業據證人吳重
君結證在卷，被告僅於上開明細表上蓋章，明細表既由吳重君計算工程材料數量及金
額後將數據交由公所張小姐謄寫於營繕工程明細表上，而非由被告製作明細表，被告
焉能預知吳重君必將打拔鋼版樁部分之工程款列入明細表而為圖利泓誠營造公司﹖而
資為認定被告無罪之理由。惟參酌證人吳重君證稱伊未曾於施工期間至現場監工，但
因製作結算表時現場已看不到，伊以為有照合約施工，才照合約書數字繕寫等語（原
審九十年七月二十五日筆錄），則該證人既無須至現場，製作結算表時又無法看到實
際現場，足見此種信賴合約已履行而依合約書內容製作結算表之方式乃被告事先可預
見，原審此部分判決理由亦違經驗法則等語。
惟查採證認事以及對於證據之取捨判斷，乃事實審法院之職權。本件原判決以公訴意
旨略稱：被告甲○○係安定鄉公所建設課技士，係依據法令從事公務之人，負責台南
縣安定鄉蘇林橋及蘇厝橋拓寬改善工程於八十六年六月二十七日公開招標，由蘇本雄
經營之泓誠營造公司分別以新台幣（下同）二百九十四萬五千元、三百三十五萬元得
標，依工程合約規定，施工期間應實施打拔鋼版樁始能支付該項費用五十五萬五千一
百二十二元，詎甲○○明知蘇本雄於施工期間並未依規定實施打拔鋼版樁，而於八十
七年四月二十二日驗收結算工程款時，仍給付打拔鋼版樁費用五十五萬五千一百二十
二元，而圖利蘇本雄。因認甲○○犯有貪污治罪條例第六條第一項第四款之圖利罪嫌
云云。經審理結果，認為不能證明被告犯罪，因而撤銷第一審論處被告罪刑之判決，
改判諭知被告無罪，已詳予明：(一)調查站訊問被告之筆錄上雖有被告陳稱：「兩工
程在我監工期間多次赴現場監看隱蔽部分工程」之記載，惟被告否認有此供述，原審
法院前審勘驗調查站訊問被告之錄影帶，雖有：「你差不多多久去看一次﹖」「不一
定固定時間，鐵仔綁好，水泥還沒塗上之前，我就去巡巡看看，丈量看尺寸、厚度夠
不夠」之對話，但筆錄上並無被告多次前往工地監看工程之記載，被告亦未供述於打
拔鋼版樁期間曾至工地。又查本件工程於八十六年十一月底正式開工，鋼版樁應於同
年十二月底拔除，有土木技師施坤合之證述可稽，惟同年十一、二月間被告並無出差
至工地之紀錄，有安定鄉公所復函可憑，是並不能以上開調查站之筆錄，以及證人王
南濱所為施工中任何一天到現場均可看到鋼版樁等語，遽認被告於打拔鋼版樁之施工
階段曾至工地監看而明知上開工程未依打拔鋼版樁方式施工。(二)本件工程驗收者為吳
重君，泓誠營造公司要請領工程款，係由吳重君驗收後，計算工程材料所得數據及金
額交由安定鄉公所張小姐謄寫於該公所營繕工程明細表上，被告僅於明細表蓋章，而
非親自製作該明細表，此業據吳重君證實，則被告顯無法預知吳重君必將打拔鋼版樁
工程部分之工程款列入明細表而圖利泓誠營造公司，其所辯：工程結算時，依吳重君
之驗收結果予以結算，主觀上確無明知打拔鋼版樁部分未施作而仍予給付該部分之工
程款等語堪予採信等理由綦詳。又查證人吳重君於原審證稱：伊未曾於施工期間至現
場監工，因製作結算表時現場已看不到，伊以為有照合約施工，才照合約書繕寫等語
，縱認屬實，因無法以該事證推定上訴人知情並有圖利泓誠營造公司之犯意，自不影
響原審依前開理由論定上訴人無罪之判決結果。其餘上訴意旨，徒憑己見，就原審採
證認事職權之行使或原判決已論駁說明事項，重為事實之爭辯，亦非適法之第三審上
訴理由。上訴意旨指摘各項，均與法律規定得為第三審上訴理由之違法情形不相適合
，其上訴違背法律上之程式，應予駁回。
據上論結，應依刑事訴訟法第三百九十五條前段，判決如主文。
中      華      民      國     九十     年     十二     月     十三     日
                              最高法院刑事第十二庭
                                  審判長法官  呂  潮  澤
                                        法官  陳  世  雄
                                        法官  孫  增  同
                                        法官  林  開  任
                                        法官  陳  東  誥
      右正本證明與原本無異
                                              書  記  官
中      華      民      國     九十     年     十二     月     十八     日


司法院資訊處製作；財團法人民間司法改革基金會備份。
